臺灣臺南地方法院民事判決
111年度重家繼訴字第11號
原      告  ○○○  住○○市○○區○○路0段000號

訴訟代理人  曾國華律師
被      告  ○○○
            ○○○
被      告  ○○○
上  一  人
訴訟代理人  李信杰
            鄭猷耀律師
            陳廷瑋律師
            吳鎧任律師
上列當事人間請求分割遺產事件，經本院於民國111年11月15日
言詞辯論終結，判決如下：
    主    　文
兩造公同共有如附表一所示之遺產，依如附表一「本院認定分割
方法」欄所示分割方法分割。
訴訟費用由兩造依如附表二所示應繼分比例負擔。　　
    事實及理由
甲、程序方面：被告○○○、○○○均經合法通知，無正當理由，未於
    言詞辯論期日到場，核無民事訴訟法第386條各款所列情形
    ，爰依原告之聲請，由其一造辯論而為判決。
乙、實體方面：
一、原告起訴主張：　　　　　　　　
（一）被繼承人○○○於民國96年12月13日死亡，兩造為被繼承人○
      ○○之全體繼承人，應繼分如附表二所示。兩造間先前已就
      被繼承人○○○部分遺產達成分割之協議，惟如附表一所示
      被繼承人○○○之遺產，被繼承人○○○並未以遺囑禁止繼承人
      分割遺產，兩造亦無依契約約定或法律規定不得分割之情
      形，惟無法協議分割，爰依民法第1164條規定提起本訴，
      請求依如附表一「原告主張分割方法」欄所示方法分割。
（二）聲明：兩造公同共有被繼承人○○○所遺如附表一所示之遺
      產，應以原物分割，其分割方式依如附表一「原告主張分
      割方法欄」所示之方法分割。
二、被告答辯略以：
（一）被告○○○主張：為免如附表一土地分割後，致令如附表一
      土地所有權人應有部分均劃分為4分之1，易生爭端，且如
      附表一土地無法有效利用，就如附表一土地之分割方法請
      求依如附表一「被告○○○主張分割方法欄」所示之方法分
      割。同意本件僅就被繼承人○○○遺產中如附表一所示之23
      筆土地為一部分割等語。　
（二）被告○○○、○○○具狀表示：同意本件僅就被繼承人○○○遺產
      中如附表一所示之23筆土地為一部分割，並認同應以如附
      表一「原告主張分割方法」欄所示方法分割最為妥適等語
      。
三、得心證之理由：　　　
（一）按繼承人有數人時，在分割遺產前，各繼承人對於遺產全
      部為公同共有；繼承人得隨時請求分割遺產，但法律另有
      規定或契約另有訂定者，不在此限；又公同共有物之分割
      ，除法律另有規定外，準用關於共有物分割之規定，民法
      第1151條、第1164條、第830條第2項分別定有明文。次按
      繼承人欲終止其間之公同共有關係，惟有以分割遺產之方
      式為之，又將遺產之公同共有關係終止改為分別共有關係
      ，性質上屬分割遺產方法之一，最高法院82年度臺上字第
      748號裁判亦可資參照。　
（二）查原告主張被繼承人○○○於96年12月13日去世，遺有如附
      表一所示之遺產，而兩造為其全體繼承人等情，有原告所
      提戶籍謄本、繼承系統表、遺產稅繳清證明書影本、土地
      登記第一類謄本影本、土地公告現值表，及財政部南區國
      稅局新化稽徵所111年6月9日南區國稅新化營所字第11125
      45991號函檢送之遺產稅核定通知書及申報資料及實物抵
      繳申請資料、高雄市政府地政局鳳山地政事務所111年9月
      28日高市地鳳登字第11170891700號函檢送之登記案件影
      本、高雄市○○區○○○段○○○段0000000地號土地建物查詢資
      料、異動索引查詢資料在卷可稽，堪可採信。
（三）又如附表一所示之遺產依法並無不能分割之情事，兩造亦
      未主張或抗辯訂有不分割之特約，復無法達成協議分割，
      則原告訴請裁判分割，應予准許。再原告主張前開遺產依
      如附表一「原告主張分割方法」欄所示方法分割為分別共
      有，於法尚無不合，且為被告○○○、○○○具狀表示同意等語
      （訴字卷第61、63頁），復無損及被告○○○依其應繼分應
      得之權益，應為適當之分割方法，被告○○○所主張分割方
      法，則為其他繼承人所不同意，復無法確保分配之公平，
      是本院經斟酌如附表一所示遺產之性質、各繼承人之意願
      ，認以原告之分割方法為妥適，爰判決如主文所示。
（四）末按「因共有物分割、經界或其他性質上類似之事件涉訟
      ，由敗訴當事人負擔訴訟費用顯失公平者，法院得酌量情
      形，命勝訴之當事人負擔其一部」，民事訴訟法第80條之
      1定有明文，本件分割公同共有遺產之訴，係固有必要共
      同訴訟，原、被告之間本可互換地位，本件原告起訴雖於
      法有據，但被告之應訴實因訴訟性質所不得不然，是以本
      件之訴訟費用應由兩造依應繼分比例分擔，較為公允，併
      此敘明。
四、訴訟費用負擔之依據：家事事件法第51條，民事訴訟法第80
    條之1。　　　　　　
中　　華　　民　　國　　111 　年　　11　　月　　29　　日
                   家事法庭法　官　許嘉容　 
以上正本係照原本作成。　　　　　　　　　
如對本判決上訴，須於判決送達後20日內向本院提出上訴狀。如
委任律師提起上訴者，應一併繳納上訴審裁判費。
中　　華　　民　　國　　111 　年　　11　　月　　29　　日
 　　　　　　　　　　　　   書記官  李雅涵
　
　　　
　　　
附表一        編號 種 類          標 的      組別 權利範圍 原告主張分割方法 被告○○○主張分割方法 本院認定分割方法  1 土地 臺南市○○區○○○段○○段000地號  A1   全部 分割為分別共有，由○○○、○○○、○○○、○○○各分割得4分之1之權利範圍  1.A1-A4各繼承人抽籤取得其一。 2.補貼：I組取得持分4764/60300。 由原告、被告○○○、○○○、○○○依各4分之1之比例分割為分別共有  2 土地 臺南市○○區○○○段○○段000地號  A2   全部  1.A1-A4各繼承人抽籤取得其一。 2.補貼：I組取得持分5652/60300。   3 土地 臺南市○○區○○○段○○段000地號  A3   全部  1.A1-A4各繼承人抽籤取得其一。2.補貼：I組取得持分5504/60300。   4 土地 臺南市○○區○○段000地號即重劃前臺南市○○區○○段00000地號  B4  55300/  231970 分割為分別共有，由○○○分得1771/10000、○○○分得3229/10000、○○○、○○○各分割得4分之1之權利範圍 B1-B4各繼承人抽籤取得其一 依原告1771/10000、被告○○○3229/10000、被告○○○、○○○各4分之1之比例分割為分別共有  5 土地 臺南市○○區○○段000地號即重劃前臺南市○○區○○段00000地號   55300/  231970 分割為分別共有，由○○○分得4分之2、○○○、○○○各分割得4分之1之權利範圍 分割為分別共有，由○○○、○○○、○○○、○○○各分割得4分之1之權利範圍 依被告○○○4分之2、被告○○○、○○○各4分之1之比例分割為分別共有  6 土地 臺南市○○區○○段000地號即重劃前臺南市○○區○○段00000地號   55300/  231970  分割為分別共有，由○○○、○○○、○○○、○○○各分割得4分之1之權利範圍  由原告、被告○○○、○○○、○○○依各4分之1之比例分割為分別共有  7 土地 臺南市○○區○○段000地號即重劃前臺南市○○區○○段000地號    全部     8 土地 臺南市○○區○○段000地號即重劃前臺南市○○區○○段000地號    全部     9 土地 臺南市○○區○○段000地號即重劃前臺南市○○區○○段000地號  I   200/   603 分割為分別共有，由○○○分得4分之2、○○○、○○○各分割得4分之1之權利範圍 補貼A組之用 依被告○○○4分之2、被告○○○、○○○各4分之1之比例分割為分別共有  10 土地 臺南市○○區○○段00000地號  B3   全部 分割為分別共有，由○○○、○○○、○○○、○○○各分割得4分之1之權利範圍 B1-B4各繼承人抽籤取得其一  由原告、被告○○○、○○○、○○○依各4分之1之比例分割為分別共有   11 土地 臺南市○○區○○段000地號  B3   全部     12 土地 臺南市○○區○○段000地號  B3   全部     13 土地 臺南市○○區○○段000地號  B3   全部     14 土地 臺南市○○區○○段000000地號  B1   全部     15 土地 臺南市○○區○○段000000地號  B1   全部     16 土地 臺南市○○區○○段000000地號  B1   全部     17 土地 臺南市○○區○○段000000地號  B1   全部       18 土地 臺南市○○區○○段0000地號  B2   全部     19 土地 臺南市○○區○○段0地號  B4   全部     20 土地 臺南市○○區○○段0地號  B4   全部     21 土地 臺南市○○區○○段0000地號  A4   全部  1.A1-A4各繼承人抽籤取得其一。2.補貼：I組取得持分5504/60300。   22 土地 臺南市○○區○○段000地號  B4   1/2  B1-B4各繼承人抽籤取得其一   23 土地 高雄市○○區○○○段○○○段0000000地號    3353/10000  分割為分別共有，由○○○、○○○、○○○、○○○各分割得4分之1之權利範圍  

附表二   繼承人 應繼分比例  ○○○    1/4  ○○○    1/4  ○○○    1/4  ○○○    1/4